臺灣臺中地方法院刑事判決　　　　　　　　　　　　　九十一年度易字第三四二號
　　公　訴　人　臺灣臺中地方法院檢察署檢察官
　　被　　　告　丙○○
　　選任辯護人　張居德
右列被告因違反商標法案件，經檢察官提起公訴（八十九年度偵字第一九三二六號、
九十年度偵字第一二六三七號），本院判決如左：
    主  文
丙○○無罪。
    理  由
一、公訴意旨略以：同案被告戊○○（另經本院先行判決）是址設臺中市○○路四七
    號一樓「源揚國際有限公司」（下稱源揚公司）之負責人，明知告訴人新加坡商
    ．創新科技有限公司（下稱創新公司）之商標圖案，均依法在我國經濟部智慧財
    產局（民國八十八年一月二十六日前為經濟部中央標準局）申請註冊取得商標專
    用權，分別使用於各種程式卡片、磁碟片、晶片、介面卡、電路、電路板、錄有
    壓縮解壓縮演繹法則程式之光碟及其他應屬本類一切商品等商品，均在核准專用
    期間內。竟基於意圖販賣之概括犯意，於八十九年五月間，以每片新臺幣七百五
    十元之價格，向被告丙○○購買仿冒創新公司商標之SOUND BLASTER PCI一二八
    （起訴書誤為PIC二一八）聲霸卡四箱，販入後即意圖販賣陳列在源揚公司，陸
    續將上開販入之仿冒商標商品賣予不詳之顧客。嗣於八十九年十一月二十二日下
    午三時三十分許，為警當場查獲，並扣得仿冒聲霸卡十一套。因認被告丙○○涉
    有違反商標法第六十三條之明知仿冒商標商品而販賣罪嫌。
二、按犯罪事實應依證據認定之，無證據不得推定其犯罪事實；又不能證明被告犯罪
    者，應諭知無罪之判決，刑事訴訟法第一百五十四條、第三百零一條第一項分別
    定有明文。次按事實之認定，應憑證據，所謂證據，須適於為被告犯罪事實之證
    明者，始得採為斷罪資料，如未能發現相當證據，或證據不足以證明，自不能以
    推測或擬制之方法以為裁判基礎；又認定不利於被告之事實，須依積極證據，苟
    積極證據不足為不利於被告事實之認定時，即應為有利於被告之認定，更不必有
    何有利之證據，最高法院五十三年臺上字第二七五０號、三十年上字第八一六號
    、四十年臺上字第八六號分別著有判例可資參照。
三、公訴人認被告丙○○涉有上開罪嫌，無非係以：告訴人公司之代理人林傳源律
  師指訴歷歷，核與證人己○○證述情節相符；並有扣案之仿冒聲霸卡，及卷附
    之商標註冊證十七張、代保管條、統一發票、搜索扣押證明筆錄、台中市第九信
    用合作社函、跨行匯款申請書、發票（起訴書記載為估價單，內容係客戶丙○○
    ，備考欄署名己○○，日期八十九年八月十二日，編號一五二七）、第一商業銀
    行南三重函、楊雅惠顧客資料查詢單及明細表、台灣大哥大股份有限公司函及門
    號0000000000之通聯紀錄各一份在卷可參；參以扣案仿冒產品與正品間，在外
    包裝彩盒、軟體、附贈軟體、技術資源訊息、保證卡、海綿墊、晶片廠商、製造
    工廠、ＣＤ音源線、產品序號、仿卡序號等均有明顯差異，且告訴人公司售予臺
    灣代理商之正品批發價格為美金三十一元，約為新臺幣一千零二十三元，臺灣代
    理商之經銷價則為一千一百二十元。被告丙○○從事電腦相關業務數年，對電腦
    相關產品，不可謂不熟悉，竟以低於臺灣代理商之價格七百五十元買賣，且一次
    即進貨四箱，均與常情經驗有違等情，資為論據。訊之被告丙○○固供認有於右
    開時、地將仿冒創新公司商標圖樣之聲霸卡商品出賣予同案被告戊○○之事實，
    惟堅詞否認有何違反商標法之犯行，辯稱：該批聲霸卡商品係經由客戶即證人甲○○之介紹，而透過證人己○○買入，當初證人己○○曾表示該批商品係詠旗實
    業有限公司之外銷品退貨，經伊檢視結果，包裝盒亦確實只有英文字樣而無中文
    說明，應屬外銷品，始應允購買；伊雖從事電腦產品銷售業務多年，但從未銷售
    聲霸卡，對該商品之品牌、商標均不熟悉，無法辨別真偽，本件買入之商品一般
    進價約九百元，該批因係外銷退貨，進價為七百五十元，十分合理，故不知係仿
    冒品等語。
四、經查：
（一）如附表所示之商標圖樣「CREATIVE」、「Creative BlasterPak」、「SOUND
      BLASTER 聲霸卡」、「Sound BLASTER聲霸卡」、「Sound BLASTER PCI The
      PCI Audio Standard」（圖樣中之「PCI、The PCI Audio Standard」不在專
      用之內）、「Sound Blaster Starter CD」（圖樣內之「Starter CD」不在專
      用之內）、「BLASTER」等，均係告訴人創新公司向經濟部智慧財產局之前身
      即經濟部中央標準局申請註冊，並分別於附表所示之專用權期間，就各該指定
      使用商品，取得各該商標專用權之事實，有中華民國商標註冊證十二紙、商標
      公報資料五紙附卷可稽，信屬實在。
（二）而被告丙○○於八十九年五月間賣予同案被告戊○○，並由同案被告戊○○在
      源揚公司內擺設販售，於創新公司代理人林傳源律師會同警方到場查扣時，僅
      餘十一套之「Sound BLASTER PCI 128 Digital」聲霸卡商品，並非創新公司
      所生產之同名稱商品，且經創新公司比較結果，二者在ＰＣＢ佈線部分固然相
      同，但於包裝盒之印刷色澤、圖片清晰度；內附軟體之內容、數量；保
      證卡是否附回函卡及公司住址貼紙；海綿墊、ＣＤ音源線之數量；各個產
      品是否有個別之編號、序號等項，則均有差異等情，業據創新公司代理人林傳
      源律師指訴歷歷，並有被告戊○○所陳列販賣及告訴人公司生產之聲霸卡商品
      各一盒扣案可考，及卷附之照片十六張資以佐憑。足認被告丙○○所販賣之該
      批商品，係仿冒創新公司所生產同名稱之同一商品，應臻明確。
（三）另經本院就被告戊○○販售之上開商品與告訴人公司所生產之同款商品外包裝
      逐一比對結果，發現二者之盒裝大小、材質、顏色、商品名稱之文字排列、取
      用之圖片、商品內容介紹之編緝情形等項，不僅均甚雷同，且盒面上所使用之
      「Sound BLASTER PCI128 Digital」、「CREATIVE」、「BLASTER」等文字，
      無論在字體大小、編排位置、圖樣圖型及顏色等節，均趨一致，如非特意細究
      ，實難分辨二者之差異。甚者，就所使用之「Sound BLASTER PCI」、「
      CREATIVE」、「BLASTER」等字樣，更核與創新公司如附件所示之商標圖樣完
      全相同。綜上，本院認被告丙○○所販賣之仿冒創新公司同名稱聲霸卡商品，
      因使用與創新公司如附件所示已註冊商標相同之商標圖樣，顯足使一般非熟悉
      該等英文商品之人產生混淆，而誤認係創新公司所生產之同一商品，自係侵害
      創新公司享有之商標專用權利，要無疑義。
（四）惟按明知為使用相同於他人註冊商標之圖樣之同一商品而販賣、意圖販賣而陳
      列、輸出或輸入者，處一年以下有期徒刑、拘役或科或併科新臺幣五萬元以下
      罰金。商標法第六十三條、第六十二條第一款固有明定。然依該條規定，須以
      行為人「明知」所販賣之商品為仿造商標之商品，始能以該罪相繩。易言之，
      行為人須具有直接故意，倘若僅有間接故意或因過失而誤認為係已註冊商標之
      商品，或不知為仿冒品，即欠缺該罪之主觀構成要件，不能論以本罪。查：
  １、被告丙○○於八十九年五月間因客戶甲○○之引介，乃透過證人己○○買入詠
      旗企業有限公司庫存之前開侵害創新公司商標專用權之聲霸卡商品，再將之分
      別轉賣予源揚公司、啟揚國際有限公司、群優電腦有限公司等情，固據被告戊○○、丙○○供稱明確，核與證人己○○、擎天科技股份有限公司負責人甲○○、啟揚國際有限公司負責人庚○○、群優電腦有限公司採購人員丁○○證述
      之情節均相符合，並有第九信用合作社跨行匯款申請書（代收入傳票）、證人
      己○○開立之發票（編號一五二七）、第一商業銀行南三重分行九十年四月二
      十三日一南三字第一一一號函附之存款明細分類帳資料、現金帳各一件附卷可
      稽。
  ２、然就當初買入該批聲霸卡商品之原由，被告丙○○則始終供陳：介紹該批商品
      之證人己○○係告知為詠旗企業有限公司庫存之外銷退貨等語，核與提供被告
      丙○○本件商品買賣訊息之證人甲○○於本院審理中結證所稱：「我沒有跟他
      （按指被告丙○○）提到這批貨的來源，那批貨我也沒有看過．．．這批貨是
      己○○介紹給我的。．．．」「．．．本件會介紹被告洪購買是因為該批貨太
      冷門，我公司沒有銷售市場。我與被告洪交易往來三、四年，我與被告洪也是
      朋友，大部分都是我跟被告洪買貨。」「．．．我在電話中有問被告洪對於他
      後來買的那批音效卡有無興趣，被告洪當時沒有回答，但有說要看看，當時我
      在電話中跟被告洪沒有說的很清楚，因為那天被告洪剛好有要過來我這邊，我
      在電話中問被告洪有一批庫存貨看他要不要。」「（問：當時己○○如何跟被
      告洪洽談？）當時有帶幾片樣品去，外包裝全部沒有破壞或打開，包裝全部都
      是英文。」等語；證人己○○於偵查中證稱：「（問：這批音效卡是否仿冒？
      ）我問過他（按指詠旗企業有限公司負責人乙○○），他說來源正常且有開發
      票．．．」等語，及到庭證述：「．．．證人乙○○跟我說他們公司有一批國
      外庫存貨，請我找人幫他代銷，當時證人乙○○說那是英文版的產品．．．我
      先找證人甲○○有無興趣，我跟證人甲○○說詠琪公司有一批音效卡看他有無
      需要，我跟他講的時候並沒有拿產品給他看，證人甲○○說這種產品比較高價
      他的賣場比較沒有辦法銷售，故證人甲○○打電話聯絡被告洪，被告洪應該是
      說見面後再談。後來我到證人甲○○賣場洽談，當時有我、被告洪、證人甲○○在場．．．第一次見面我只是大致上跟被告洪說這是詠旗公司得庫存品，不
      好賣要我幫他找買主，我有跟被告洪說產品是創新公司ＰＣＩ音效卡，有提到
      是英文版的．．．」等語，暨證人丁○○結證稱：「（問：當初為何會向被告
      洪進貨？）因為我與被告洪原本就認識，被告洪跟我說手上有這批貨請我幫忙
      賣，他只有說這是水貨是英文包裝，沒有講其他的，他也是說這批貨是他幫朋
      友賣得．．．」等語，均相符合。再參以被告丙○○透過證人己○○所買入之
      聲霸卡，外盒包裝均係英文說明，有扣案商品及卷附照片可稽。綜上，被告丙○○辯稱：原以為該批商品係外銷退貨，不知係仿冒商品等語，即非無據。
  ３、證人己○○復結證稱：「（問：被告洪決定購買壹佰片之前，有無看過產品？
      ）沒有。我沒有拿過產品給被告洪看過。」「問：聯絡出貨後，東西如何交付
      ？）乙○○將壹佰片音效卡寄到我家，並沒有寄收據或發票給我，我再通知被
      告洪到我那裡去拿，我沒有開立收據或發票給被告洪。被告洪到我那裡拿貨時
      ，有大致上確認一下數量無誤，就將貨載走，並沒有拆開貨品看一下內容．．
      ．」等語；另訊之證人庚○○亦證稱：「．．．被告洪親自拿這批貨到我這邊
，我就將產品拿到自己門市銷售。」等語；證人丁○○亦謂：「．．．因為我
      答應幫他賣，所以被告洪就送貨過來給我，我進貨後就擺到門市去賣．．．」
      等語，有本院訊問筆錄可考。則從事零售業務之證人戊○○、庚○○、丁○○
      於被告丙○○交貨後，既均能直接將商品上架販售，足徵被告丙○○於買進該
      批聲霸卡商品後，並未曾將該等商品拆開檢視，應屬無疑。基此，被告丙○○
      自亦無從依據包裝盒內之內容物，以判別透過證人己○○所買入之聲霸卡商品
      與真品有所差異，進而於買入前或轉賣前即知悉該批聲霸卡係仿冒創新公司同
      一商品之仿冒品。
  ４、又查，被告丙○○所買入之仿冒創新公司聲霸卡商品，確實足使一般非熟悉該
      等英文商品之人產生混淆，而誤認係創新公司所生產之同一商品，已如前述。
      且本身門市部中即販售有創新公司同款聲霸卡商品之證人庚○○復證稱：「．
      ．．因為我平常就有賣創新公司的這種產品．．．被告洪親自拿這批貨到我這
      邊，我就將產品拿到自己門市銷售。」「（問：合法管道應該向聯強國際進貨
      ，為何會向被告洪進貨，不怕發生問題？）那是因為朋友關係，才會想要幫他
      ，且覺得這是同樣的東西．．．這種產品，從外裝看來，不管創新公司的英文
      版或是中文版我們看來都是一樣的。」等語；證人丁○○亦證述：「．．．因
      為我答應幫他賣，所以被告洪就送貨過來給我，我進貨後就擺到門市去賣。我
      本身門市也有賣創新的這款聲霸卡，那時門市也有進創新聲霸卡的其他款產品
      ，但創新公司就聲霸卡的外包裝都差不多如卷附照片所示，外包裝得顏色、文
      字、排列、英文字都差不多．．．」「（問：購入貨品後，有無檢視產品或是
      打開？）應該是有。但並沒有發現與聯強國際進的貨有什麼不同，完全都長得
      一模一樣。」等語，足見被告丙○○所買入之仿冒聲霸卡商品，連原本即有向
      創新公司代理商聯強國際進貨之業者，均無法辨識為仿冒品，其與真品外包裝
      之近似度極高，亦臻明確。再考之電腦週邊產品種類繁多，且更新快速，倘非
      本身對於特定品牌之產品有特別之專研，或產品之外盒包裝一望即知係與一般
      市場上販售者不同，自難期待所有從事電腦相關產品之業者，均能對創新公司
      所生產之聲霸卡商品外包裝之商標圖示、內容編排、文字使用等項，加以熟知
      。是以本件被告丙○○辯稱其係第一次從事創新公司聲霸卡商品之買賣，對於
      該商品之商標、品牌均不熟悉，無法辨別真偽等語，核與常情即屬無違。
  ５、再者，依創新公司表示，該公司生產之SOUND BLASTER PCI一二八聲霸卡商品
      之批發價格為美金三十一元，約為新臺幣（下同）一千零二十三元，臺灣代理
      商之經銷價則為一千一百二十元，固有Invoice訂單一紙在卷可稽。然證人庚○○則結證稱：「（問：向創新公司進這種貨品的價格？）我們是向聯強國際
      進貨的，因為創新是經由代理商來銷售的。我們向聯強的進價月結價約八百二
      十元，有七百多元的，也有八百多元，會有價格不同是因為以現金支付會有一
      些折扣。」等語；證人丁○○亦到庭證述：「（問：公司如何進創新公司的聲
      霸卡？）跟聯強國際公司進貨。進價約八百多元，門市賣價約壹仟上下，不管
      是中文包裝或是英文包裝都是八百多元進價，賣價都是壹仟多元左右。」等語
      。徵諸證人己○○係告以該批商品為外銷退貨，衡情，買賣之價格本均較正常
      行情價格為低，則被告丙○○以每盒七百五十元之價格買入，計與業者直接向
      創新公司之代理商聯強國際買入之價格，僅差七、八十元至一百元，換算成折
      扣成數，顯僅在八、九折間，核與一般商場上代銷外銷商品退貨之情形，尚屬
      相符。據此，公訴人認被告丙○○以低於臺灣代理商之價格買進，並一次即賣
      予同案被告戊○○四箱，係與常情經驗有違云云，並不可採。
  ６、綜上所述，公訴人所舉之證據尚不足以證明被告丙○○有何明知透過證人己○○引介所買入之聲霸卡商品，係屬仿冒創新公司商標圖樣之商品。此外本院復
      查無其他積極證據足以認定被告丙○○確有明知係仿冒商標之商品，仍為販賣
      之犯行。被告丙○○辯稱在本案被查獲前，並不知透過證人己○○所買入之此
      批英文版聲霸卡商品，係仿冒商標之商品等語，應信非虛，堪予信採。從而，
      被告丙○○主觀上既不知所販賣者係仿冒商標之商品，揆諸前揭說明，自與商
      標法第六十三條規定處罰之構成要件有間，無法以該罪論處，應依法諭知被告
      丙○○無罪之判決。
據上論斷，應依刑事訴訟法第三百零一條第一項，判決如主文。
本案經檢察官張添興到庭執行職務
中      華      民      國      九十一      年     七     月    十五    日
                                臺灣臺中地方法院刑事第二庭
                                    法  官  莊  嘉  蕙
右正本證明與原本無異。
如不服本判決，應於送達後十日內向本院提出上訴狀（須附繕本），上訴於臺灣高等
法院臺中分院。
                                    書記官
中      華      民      國      九十一      年     七     月    十五    日
~FO
附表：
┌──┬───────────────┬─────┬─────┬─────────┐
│編號│   商    標    圖    樣       │商標註冊號│專用期間  │專   用   商   品 │
├──┼───────────────┼─────┼─────┼─────────┤
│ 一 │                              │00000000  │83.02.16～│書籍、雜誌、型錄、│
│    │                              │          │93.02.15  │使用手冊、操作手冊│
│    │                              │          │          │、廣告印刷物      │
├──┼───────────────┼─────┼─────┼─────────┤
│ 二 │同右                          │00000000  │83.04.16～│各種紙、硬紙板、包│
│    │                              │          │93.04.15  │裝紙         │
├──┼───────────────┼─────┼─────┼─────────┤
│ 三 │同右                          │00000000  │83.07.01～│程式卡片          │
│    │                              │          │93.06.30  │                  │
├──┼───────────────┼─────┼─────┼─────────┤
│ 四 │同右                          │00000000  │          │晶片、界面卡、印刷│
│    │                              │          │          │電路板            │
├──┼───────────────┼─────┼─────┼─────────┤
│ 五 │同右                          │00000000  │84.04.01～│電腦用電路板      │
│    │                              │          │94.03.15  │                  │
├──┼───────────────┼─────┼─────┼─────────┤
│ 六 │                              │00000000  │85.02.01～│電路、電路板等    │
│    │                              │          │95.01.31  │                 │
│    │                              │          │          │                  │
├──┼───────────────┼─────┼─────┼─────────┤
│ 七 │                              │00000000  │          │晶片、界面卡、印刷│
│    │                              │          │          │電路板            │
│    │                              │          │          │                  │
│    │                              │          │          │                  │
│    │                              │          │          │                  │
│    │                              │          │          │                  │
├──┼───────────────┼─────┼─────┼─────────┤
│ 八 │                              │00000000  │          │晶片、界面卡、印刷│
│    │                              │          │          │電路板            │
│    │                              │          │     │                  │
│    │                              │          │          │                  │
│    │                              │          │          │                  │
│    │                              │          │          │                  │
├──┼───────────────┼─────┼─────┼─────────┤
│ 九 │                              │00000000  │89.03.16～│ 光碟機、解碼卡、 │
│    │                              │          │90.03.15  │腦顯示器等        │
│    │                              │          │          │                  │
│    │                              │          │          │                  │
│    │                              │          │          │                  │
├──┼───────────────┼─────┼─────┼─────────┤
│ 十 │                              │00000000  │86.05.16～│電路及電路板等    │
│    │                              │ │93.02.29  │                  │
│    │                              │          │          │                  │
├──┼───────────────┼─────┼─────┼─────────┤
│十一│                              │00000000  │83.02.16～│書籍、雜誌、型錄、│
│    │                              │          │93.02.15  │使用手冊、操作手冊│
│    │                              │          │          │、廣告印刷物      │
├──┼───────────────┼─────┼─────┼─────────┤
│十二│同右                          │00000000  │83.03.01～│程式卡片          │
│    │                              │          │93.02.29  │                  │
├──┼───────────────┼─────┼─────┼─────────┤
│十三│同右                          │00000000  │83.03.16～│電腦用電路板      │
│    │                              │          │93.03.15  │                  │
├──┼───────────────┼─────┼─────┼─────────┤
│十四│同右                          │00000000  │83.04.16～│各種紙、硬紙板、  │
│    │                              │          │93.04.15  │裝紙              │
└──┴───────────────┴─────┴─────┴─────────┘
